【裁判字號】    99,親,57
【裁判日期】    991216
【裁判案由】    子女提起之否認子女等
【裁判全文】
臺灣宜蘭地方法院民事判決                99年度親字第57號
原      告  張嘉瑜
訴訟代理人  林健智律師
被      告  張靜怡
            張雅倫
            張振鑫
兼上列二人
訴訟代理人  張雅玲
上列當事人間請求確認親子關係不存在事件，本院於民國99年12
月2日言詞辯論終結，判決如下：
    主      文
確認原告張嘉瑜與被告張靜怡、張雅玲、張雅倫、張振鑫之被繼
承人張森湖（男，民國○○年○月○○日生，身分證統一編號：Ｚ0000
00000號，民國97年4月17日死亡）間之親子關係不存在。
訴訟費用由被告負擔。
    事實及理由
一、民國89年2月9日修正前之民事訴訟法第247條規定：「確認
    法律關係成立或不成立之訴，非原告有即受確認判決之法律
    上利益者，不得提起之；確認證書真偽之訴亦同。」，故過
    去實務上見解均認為，確認之訴除確認證書真偽之訴外，應
    以法律關係為訴訟標的，而「契約」、「身分」乃屬一種事
    實問題，非即法律關係之本身，不得為確認之訴之標的（最
    高法院37年上字第5989號、48年台上字第946號判例參照）
    。惟89年2月9日修正公布之民事訴訟法為擴大確認之訴之適
    用範圍，將原條文修正為3項，規定：「確認法律關係之訴
    ，非原告有即受確認判決之法律上利益者，不得提起之；確
    認證書真偽或為法律關係基礎事實存否之訴，亦同。前項確
    認法律關係基礎事實存否之訴，以原告不能提起他訴訟者為
    限。前項情形，如得利用同一訴訟程序提起他訴訟者，審判
    長應闡明之；原告因而為訴之變更或追加時，不受第二百五
    十五條第一項前段規定之限制。」，故確認之訴之訴訟標的
    ，自新法公布生效後，不再限於「法律關係」及「證書真偽
    」，即法律關係基礎事實，若原告有即受確認判決之法律上
    利益者，亦得提起之，前揭2則判例因而於90年3月20日經最
    高法院90年度第3次民事庭會議決議不再援用，由此可知，
    「契約」、「身分」等法律關係基礎事實，均已得為確認之
    訴之訴訟標的。原告提起本件訴訟，意在否定其與被告張靜
    怡、張雅玲、張雅倫、張振鑫之被繼承人張森湖間有親子關
    係存在，因張森湖於97年4月17日亡故，原告已不能依民法
    第1063條第2項之規定對張森湖提起否認子女之訴，故原告
    提起本件消極確認之訴，與新修正之民事訴訟法第247條第2
    項之規定正相符合，應無不可。再本件訴訟不僅涉及相關當
    事人身分關係之確定，同時對於親權、扶養、法定代理甚至
    繼承等法律關係之成立或存在與否，皆產生重要之關連，原
    告自有即受確認判決之法律上利益。從而，原告提起本件確
    認親子關係不存在之訴，於法並無不合，先予敘明。
二、原告主張其生母林菊貞與被告之被繼承人張森湖原為夫妻關
    係，兩人於78年2月間離婚，林菊貞離婚後並於78年6月24日
    生下1女即原告；因林菊貞受胎期間係於伊與張森湖婚姻關
    係存續期間，原告乃受推定為張森湖之婚生女等情，有戶籍
    謄本2件、被繼承人張森湖之子女系統表1件在卷可佐，並為
    被告所不爭執，且經證人林菊貞到庭證述屬實；又博微生物
    科技股份有限公司製作之DNA親子血緣關係諮詢報告單記載
    「送檢註明為劉文山與張嘉瑜之檢體，其相對應之各DNA型
    別均無矛盾，存在一親等直系血親血緣關係之機率為99.9%
    以上」，有該公司前開DNA親子血緣關係諮詢報告單1件在卷
    足憑。綜上，堪認原告所為其非為被告之被繼承人張森湖之
    婚生女之主張為真正。從而，原告起訴請求確認其與張森湖
    間之親子關係不存在，於法洵屬有據，應予准許。
三、據上論結，本件原告之訴為有理由，依民事訴訟法第78條，
    判決如主文。
中    華    民    國    99    年    12    月    16    日
                  臺灣宜蘭地方法院家事法庭
                      法  官  周健忠
以上正本與原本無異。
如不服本判決，應於收受送達後20日內向本院提出上訴狀（應附
繕本）。
中    華    民    國    99    年    12    月    16    日
                      書記官  姚國華

司法院資訊處製作；財團法人民間司法改革基金會備份。
